【裁判字號】    99,交聲,201
【裁判日期】    990413
【裁判案由】    違反道路交通管理處罰條例聲明異議
【裁判全文】
臺灣桃園地方法院交通事件裁定         99年度交聲字第201號
原處分機關  交通部公路總局新竹區監理所桃園監理站
異  議  人
即受處分人  甲○○
上列受處分人因違反道路交通管理處罰條例案件，對於交通部公
路總局新竹區監理所桃園監理站民國99年1 月19日所為之處分（
原處分案號：桃監裁罰字第裁52-DB0000000號），聲明異議，本
院裁定如下：
    主  文
異議駁回。
    理  由
一、原處分意旨略以：異議人即受處分人駕駛車牌號碼六三六七
    －UR號自用小客車，於民國九十八年九月二十九日下午三時
    二十八分許，行經桃園縣蘆竹鄉○○路○段七六號前「經儀
    器檢測時速七十公里（限速五十公里/ 超速二十公里）」違
    反道路交通管理事件，經桃園縣政府警察局蘆竹分局以桃警
    局交字第DB0000000號舉發通知單舉發，異議人未依
    舉發通知單所載應到案日期前至原處分機關繳納罰鍰或到案
    陳述意見，原處分機關爰依道路交通管理處罰條例第四十條
    、第六十三條、違反道路交通管理事件統一裁罰基準及處理
    細則第四十三條、第四十四條、第六十七條之規定，裁處罰
    鍰新臺幣（下同）二千四百元，並記違規點數一點。
二、聲明異議意旨略以：伊未受到罰單通知，監理機關即以最高
    罰鍰處分；未立牌告知執行測速；裁決書超過三個月製發云
    云。
三、按行車速度，依標誌或標線之規定，道路交通安全規則第九
    十三條第一項定有明文。次按汽車駕駛人，行車速度超過規
    定之最高時速，處新臺幣一千二百元以上二千四百元以下罰
    鍰；汽車駕駛人有違反第四十條者，除依原條款處罰鍰外，
    並予記違規點數一點；違反處罰條例之行為，自行為成立之
    日起；行為有連續或繼續之狀態者，自行為終了之日起，逾
    三個月不得舉發，道路交通管理處罰條例第四十條、第六十
    三條第一項第一款、第九十條前段分別明定。
四、經查：
  (一)本件異議人即受處分人甲○○於上揭時、地，駕駛上開車輛
    經科學儀器雷射測速儀測得其行車時速為七十公里等情，業
    據證人即本件舉發警員湯有運於本院調查時證述明確，且有
    上揭桃警局交字第DB0000000號舉發通知單附卷可稽
    ，是異議人違規事實，堪以認定。
  (二)異議人固以前情置辯，惟依證人即本件舉發警員湯有運於本
    院調查時證稱：九十八年九月二十九日下午三時許，伊在桃
    園縣蘆竹鄉○○路○段七六號前執行取締超速勤務。本件舉
    發單是伊本人舉發的。當時伊與負責測速的員警駕駛警用車
    抵達執勤現場，先將警車停在上開設置有測速照相警告標誌
    前方之路邊，負責測速的員警告知伊他測得一輛車輛從南崁
    往山腳方向行駛超速，該車輛就是異議人所駕駛的車輛，當
    地限速五十公里，異議人駕駛車輛的時速是七十公里，伊就
    攔停異議人的車輛，攔停之後，伊請異議人出示駕照、行照
    ，並與其確認身分無誤，就告知異議人他的違規事宜，之後
    異議人向伊陳述他沒有時間，請我們將舉發單寄給他，後來
    我就將駕照、行照交給異議人，並將舉發單第一聯一併交給
    異議人，異議人問伊就這樣，伊回說就這樣，異議人就將車
    子開走，而伊來不及讓他在舉發單的第二聯簽名，伊確實有
    將舉發單交給異議人。舉發當時使用之測速槍為一般的雷達
    測速槍。使用原理是發送雷達波鎖定車輛，車子會反射雷達
    波，再計算車子的時速，測速槍只能對準單一車輛，設定測
    速的距離可以到四百公尺等語明確。再觀諸證人湯有運提出
    之現場照片及所繪製之現場圖可知，該路段設置有固定時速
    「五十」公里及「前有測速照相」之標誌及警語，且證人湯
    有運執行勤務之地點係在上開警告標誌後方，顯見本件異議
    人駕駛之上開自用小客車，行經上開路段，可知悉該路段時
    速為五十公里，且前有測速；又觀諸上開照片，異議人駕駛
    上開車輛違規路段係為直線，並無遭障礙物遮蔽視線，足徵
    證人湯有運及使用測速器之員警於舉發本件交通違規時，應
    可清楚目視駕駛人駕駛車輛行駛至該路段之情形，而無錯看
    之可能。另按交通警察掣單舉發違反道路交通管理處罰條例
    所列之違規事實，本質上為行政處分，係公務員基於職務上
    之公權力，依法就特定之具體事件所為之具公法上效果之單
    方面行政行為，如無形式上顯然之瑕疵可指，基於公務員為
    公法上行為具有公信力之原則，該行政行為當可被推定為真
    正，其據以依法處分之事實認定亦為正確無誤，此與民事訴
    訟法第三百五十五條第二項規定「文書依其程式及意旨得認
    作公文書，推定其為真正」之情形相同。本此公信原則，立
    法者乃賦予行政機關制定違反道路交通事件統一裁罰基準及
    處理細則，使執行勤務員警得當機處分，以達其維護交通秩
    序、安全之行政目的。反之，若謂公務員一切行政行為均需
    預留證據以證其實，則國家行政勢必窒礙難行，準此，刑事
    訴訟法就犯罪證據所列有關之規定與屬於行政秩序罰之交通
    違規裁罰本質不合之部分，自不在準用之列。從而，交通違
    規行政爭訟之舉證責任原理，應非如刑事案件中，必須超越
    任何合理懷疑，始可為有罪判決之嚴格程度，而係應與民事
    訴訟之舉證責任原理相類似，亦即基本上應就行政機關與人
    民所各自主張有利於己之事實，分配其應盡之舉證責任，而
    非逕予準用刑事訴訟上之「無罪推定」原則，此觀諸行政訴
    訟法第一百三十六條規定行政訴訟程序準用民事訴訟法第二
    百七十七條舉證責任分配原則之立法意旨亦明。另按法院受
    理交通事件，準用刑事訴訟法之規定；其處理辦法，由司法
    院會同行政院定之，道路交通管理處罰條例第八十九條定有
    明文。又聲明異議案件之處理，除準用刑事訴訟法有關規定
    外，依道路交通案件處理辦法之規定處理之；交通法庭就聲
    明異議之案件，必要時，得訊問受處分人及其他關係人，並
    得傳喚證人，命行鑑定，實施勘驗，亦為該辦法第四條第二
    項及第十六條所明定。又員警舉發交通違規案件，並不以舉
    發照片為唯一證明方法（道路交通管理處罰條例第七條、第
    七條之一、第七條之二規定參照）。是依現行法律規定，法
    院處理交通事件，並不限於科學儀器所採證據，惟仍須就事
    件所涉相關證據資料，包括供述及非供述證據，依據證據法
    則，憑以認定行為人交通違規行為之有無。此乃因交通違規
    事件之特性，行為態樣甚夥，復多有瞬間即逝行為，實在無
    法於有交通違規同時，全部得以即時利用科學儀器，取得證
    據資料；即使屬於方便以科學儀器採證之交通違規行為，普
    遍採用，不但所費不貲，也有實際困難。若舉發員警係親眼
    見聞違規經過，並以證人身分具結後在法院證述，仍不失為
    認定交通違規事實有無之證據方法。況警員舉發交通違規，
    係依道路交通管理處罰條例授權所為之職權行使。而汽機車
    駕駛人闖紅燈、違規迴轉、超速等違規行為之取締，揆其行
    為本質，多係發生於瞬間，通常多委由當場執行取締違規公
    務員之認識及判斷，且必須為立即之取締作為，此為達成維
    持交通秩序目的所必要。且依道路交通管理處罰條例之規定
    ，此種立即性之舉發違規，多依警員之認知判斷已足，並無
    必須另有其他積極佐證：如其他目擊證人或必須拍攝照片等
    ，始構成處分要件之規定。此係因執行職務之公務員，通常
    多具有一定之考選資格與專業訓練，且其執法之對象係不特
    定之大眾，故其立場經立法機關推定，應具有客觀、公正與
    公平之特質，而無故意偏頗之虞。故本件舉發員警湯有運既
    已於本院調查時居於證人之地位具結證述其所親身目擊及見
    聞違規當時雷射測速儀測得異議人在違規地點行車速度，是
    本件雖未提出其他舉發時之違規照片，本院認自足以擔保其
    證詞之憑信性。又雷射測速儀測量車輛行車速度，其原理係
    以雷射光束，先後發射與接收後，通過高速運算計算時間與
    距離，且只能鎖定一個測速目標，並不受其他車輛干擾，故
    受其他外在客觀因素影響而產生不夠精確之結果之機率甚低
    。再本件用以舉發之雷射測速器材本身，亦係通過經濟部標
    準檢驗局國家標準檢驗合格，領有檢驗合格單，檢定有效期
    限至九十九年十二月止，此有照片等件附卷足憑，堪認上開
    檢定合格證書為該雷達測速儀器之合格證書，是該組雷達測
    速儀顯係在正常運作下所為之測速，尚無證據顯示該機器有
    故障之虞或所測得之數據有何失真情事，其準確度應屬可信
    。是異議人上揭違規事實，堪以認定。又依證人湯有運上開
    證詞，證人湯有運確有交付舉發單第一聯予異議人，係因異
    議人離去始未於舉發單第二聯簽收，則舉發機關業已於違規
    當時對受處分人為舉發之意思表示，並無遲延處理之情形，
    至異議人未簽收該舉發單，要無損於舉發機關已經依法完成
    之舉發行為，自不生道路交通管理處罰條例第九十條第一項
    所定「逾三個月不得舉發」之問題至明。
五、綜上所述，異議人確實有本件違規情事，原處分機關依道路
    交通管理處罰條例第四十條、第六十三條第一項第一款、違
    反道路交通管理事件統一裁罰基準表之規定，裁處異議人即
    受處分人罰鍰二千四百元並記違規點數一點，並無不當。本
    件異議為無理由，應予駁回。
據上論斷，應依道路交通管理處罰條例第八十七條第二項，道路
交通案件處理辦法第十九條，裁定如主文。
中    華    民    國    99    年    4     月    13    日
                        交通法庭    法  官  林玉蕙
以上正本證明與原本無異。
如不服本裁定，應於送達後5 日內，向本院提出抗告狀。
                                    書記官  魏里安
中    華    民    國    99    年    4     月    20    日

司法院資訊處製作；財團法人民間司法改革基金會備份。
